【裁判字號】    99,裁,3372
【裁判日期】    991216
【裁判案由】    遺產稅
【裁判全文】
最  高  行  政  法  院  裁  定
                                      99年度裁字第3372號
上  訴  人  范丙明
訴訟代理人  楊景超  律師
被 上訴 人  財政部臺北市國稅局
代  表  人  凌忠嫄
上列當事人間遺產稅事件，上訴人對於中華民國99年10月14日臺
北高等行政法院98年度訴字第2276號判決，提起上訴，本院裁定
如下：
    主  文
上訴駁回。
上訴審訴訟費用由上訴人負擔。
    理  由
一、按對於高等行政法院判決之上訴，非以其違背法令為理由，
    不得為之，行政訴訟法第242條定有明文。依同法第243條第
    1項規定，判決不適用法規或適用不當者，為違背法令；依
    同法第243條第2項規定，判決有該條項所列各款情形之一者
    ，為當然違背法令。又提起上訴，應以上訴狀表明上訴理由
    並應添具關於上訴理由之必要證據，復為同法第244條第1項
    第4款及第2項所明定。是當事人提起上訴，如以原判決有不
    適用法規或適用不當為理由時，其上訴狀應有具體之指摘，
    並揭示該法規之條項或其內容；如以原判決有行政訴訟法第
    243條第2項所列各款情形為理由時，其上訴狀應揭示合於該
    條款之具體事實。上訴狀或理由書如未依上述方法表明，或
    其所表明者顯與上開法條規定之違背法令情形不相合時，即
    難認為已合法表明上訴理由，其上訴自非合法。
二、緣上訴人之父范光烽於民國94年4月24日死亡，上訴人及其
    他繼承人於94年12月28日申報遺產稅，經被上訴人核定遺產
    總額為新臺幣（下同）77,215,965元，遺產淨額為43,645,9
    65元，應納稅額為12,387,845元。嗣被上訴人查獲被繼承人
    於死亡前2年內贈與其子范賢明財產2,471,269元，乃併入遺
    產總額，核定遺產總額為79,687,234元，遺產淨額為46,117
    ,234元，補徵應納稅額為936,944元。另被上訴人依上訴人
    於95年9月27日之檢舉，查得繼承人漏報被繼承人境外不動
    產，價值紐幣1,030,000元，依繼承人提示財產估價資料，
    按被繼承人死亡時匯率換算為23,453,100元，併入遺產總額
    ，變更核定遺產總額為103,140,334元，遺產淨額為69,570,
    334元，補徵應納稅額為9,615,771元，並處罰鍰9,615,700
    元。上訴人及其他繼承人不服，就被繼承人境外財產及罰鍰
    ，申請復查，經被上訴人以97年11月12日財北國稅法二字第
    0970250029號復查決定書追減遺產總額－其他（紐西蘭土地
    、房屋）4,781,700元及罰鍰1,960,426元，該復查決定書並
    於98年2月16日送達上訴人。因上訴人及其他繼承人未合法
    提起訴願而告確定。上訴人復於98年6月5日就被繼承人境外
    財產應課徵之遺產稅，請求更正納稅義務人云云，經被上訴
    人以98年6月19日財北國稅審二字第0980240750號函否准其
    申請。上訴人不服，循序提起行政訴訟，經原審法院判決駁
    回後，提起本件上訴。
三、上訴意旨雖主張：依稅捐稽徵法第30條第1項規定，被上訴
    人忽略范蓮芳係於范光烽死後受讓紐西蘭房產，而未向范蓮
    芳要求提供遺囑為調查，逕核定范光烽之遺產稅由全體繼承
    人承擔繳納，然范光烽所立之遺囑有指定遺囑執行人，並經
    紐西蘭高等法院奧克蘭登記處驗證，被上訴人應調查、能調
    查而未調查，顯有重大過失；另依遺產及贈與稅法第6條第1
    項，范光烽於遺囑中既有指定遺囑執行人，即應以其指定之
    遺囑執行人為遺產稅納稅義務人，而非第二順位之繼承人，
    但范蓮芳卻隱匿遺囑，被上訴人復未善盡調查責任，造成上
    訴人及其他繼承人權益之重大損害，惟原判決卻將被上訴人
    應依職權調查及注意義務，轉嫁於上訴人，逕認上訴人未於
    行政程序或救濟程序中提出遺囑並主張其事由，具有重大過
    失，此立論顯有適用法規不當之違背法令等語。然原判決已
    就被上訴人否准上訴人以行政程序法第128條第1項第2款「
    發現新證據」為由，申請變更系爭遺產稅之納稅義務人之處
    分是否適法之重要爭點，詳述其判斷之理由，並就上訴人之
    主張，何以不足採，分別予以指駁甚明。經核前揭上訴理由
    ，仍執與起訴意旨雷同且經原審不採之陳詞及歧異見解，就
    原審取捨證據、認定事實之職權行使，指摘為不當，而非具
    體表明合於不適用法規、適用法規不當、或行政訴訟法第24
    3條第2項所列各款之情形，難認對原判決之如何違背法令已
    有具體之指摘。依首開規定及說明，應認其上訴為不合法。
四、依行政訴訟法第249條第1項前段、第104條、民事訴訟法第9
    5條、第78條，裁定如主文。
中    華    民    國    99    年    12    月    16    日
                    最高行政法院第六庭
                        審判長法官  藍  獻  林
                              法官  林  樹  埔
                              法官  廖  宏  明
                              法官  姜  素  娥
                              法官  林  文  舟

以  上  正  本  證  明  與  原  本  無  異
中    華    民    國    99    年    12    月    20    日
                              書記官  邱  彰  德

司法院資訊處製作；財團法人民間司法改革基金會備份。
